【裁判字號】    88,訴,729
【裁判日期】    891123
【裁判案由】    損害賠償
【裁判全文】
臺灣新竹地方法院民事判決  八十八年度訴字第七二九號
    原      告  甲○○
    被      告  丁○○○○○○.
    被      告  乙○○
    被      告  丙○○
                              .
右當事人間損害賠償事件，本院判決如左：
    主    文
被告應連帶給付原告新台幣壹佰壹拾貳萬元，及被告蕭丞宏、乙○○自民國八十七年
二月十三日起，被告丙○○自民國八十九年九月十日起，均至清償日止，按年息百分
之五計算之利息。
訴訟費用由被告連帶負擔。
本判決於原告以新台幣拾捌萬元供擔保後，得假執行。但被告蕭丞宏如於假執行程
序實施前，以新台幣壹佰壹拾貳萬元為原告預供擔保，得免為假執行。
    事    實
一、原告方面：
  （一）聲明：求為判決如主文第一項所示及為以供擔保為條件之假執行宣告。
  （二）陳述：被告蕭丞宏（原名蕭宏基）係富而邑建設股份有限公司（下稱富而邑
        公司）之負責人，被告乙○○係富而邑公司之股東兼實際負責人，被告丙○○係泉益實業有限公司（下稱泉益公司）及銓鎰國際有限公司（下稱銓鎰公
        司）之負責人，三人共同意圖為自己不法之所有，於民國（下同）八十五年
        六月間，原計劃在泉益公司所有坐落新竹市○○段一二五三之一、一二五三
        之二、一二五三之六、一二五四、一二六七之一、一二六八、一二六八之三
        、一二六八之四、一二六九、一二七○地號十筆土地上，興建名為「新築」
        之透天大別墅，嗣後因故未能順利進行，其等明知上開十筆土地均設定高額
        抵押權擔保借款，並早於八十五年二月十五日即經臺灣新竹地方法院以八十
        五年度執全字第二一四號假扣押查封在案，不得任意為處分，且有關透天大
        別墅樣式之建造執照亦未經主管機關核准通過，竟向原告甲○○詐稱：該房
        屋係自地自建，絕對產權清楚，並可於買賣契約中保證之，復表示該房屋一
        切建築工程皆已完備，預定於同年九月三日開工，又佯稱此為新竹市政府工
        務局建造執照（八一）工建字第○五六三號核准建造之建物，並提出建造執
        照及核准平面圖取信於甲○○，致甲○○誤信為真，而於八十五年七月十三
        日購買標號Ａ八，總價六百九十五萬元之別墅一棟，並先後繳付價款一百十
        二萬元，嗣原告至工地暸解狀況，發現遲未開工，陸續查詢登記資料，始知
        被騙，為此本於侵權行為之法律關係，請求被告三人連帶賠償一百十二萬元
        及法定遲延利息。
  （三）證據：提出售屋廣告、土地登記簿謄本、房屋平面圖、土地房屋預定買賣契
        約書、Ａ棟平面圖、一層平面圖、臺灣高等法院八十八年度上易字第五○九
        六號判決書等件為證。
二、被告方面：
    （一）被告乙○○、丙○○未於言詞辯論期日到場，亦未提出準備書狀作何聲明
          或陳述。
    （二）被告蕭丞宏部分：
          (1)聲明：原告之訴駁回，如受不利判決，願供擔保請准宣告免為假執行。
          (2)陳述：其自八十五年六月起在工地擔任打掃及清潔工作，月薪三萬元，
            嗣於同年八月因被告乙○○未發薪水而離職，僅在職三個月，公司實際
            負責人為被告乙○○，其與被告即地主泉益實業公司負責人丙○○素不
            相識，系爭土地設定抵押係八十四年之前即已發生，與其無關，且原告
            自始均與被告乙○○接洽，付款本票亦交予被告乙○○，其除擔任名義
            上負責人外，並無對原告施用詐術使原告陷於錯誤之行為，自不負共同
            侵權行為責任。
三、本院依職權調閱八十六年度易字第一九四四號刑事詐欺案件第一審及偵查卷宗。
    理    由
一、程序方面：
    本件被告徐茂及丙○○經合法通知，未於言詞辯論期日到場，核無民事訴訟法第
    三百八十六條各款所列情形，爰依原告聲請，由其一造辯論而為判決。
二、得心證之理由：
  （一）原告主張之上開事實，已據提出售屋廣告、土地登記簿謄本、房屋平面圖、
        土地房屋預定買賣契約書等件為證，被告蕭丞宏雖為前開辯解，惟查：坐落
        新竹市○○段一二五三之一、一二五三之二、一二五三之六、一二五四、一
        二六七之一、一二六八、一二六八之三、一二六八之四、一二六九、一二七
        ○地號十筆土地，均登記為泉益實業有限公司所有，並設定高額抵押權，並
        於八十五年二月十五日即經本院八十五年度執全字第二一四號假扣押查封在
        案等情，有土地登記簿謄本附於八十六年度易字第一九四四號詐欺案件偵查
        卷第三十三頁至第七十一頁可證。再查，買賣契約書所附之建照號碼新竹市
        政府工務局建造執照（八一）工建字第○五六三號暨核准平面圖，僅係五層
        樓公寓之建造執照，而非被告等所出售之透天別墅建築之建造執照，且該建
        造執照尚未經變更申請為透天別墅前，即已失效之情，已據被告乙○○於刑
        事詐欺案件第一審審理中供陳屬實，且依兩造所訂定之房屋土地預定買賣契
        約書第九條第一項明確約定「本預售屋之建築工程應在民國八十五年九月三
        十日之前開工，自開工日起算四八０個日曆天以前完成主建物、附屬建物及
        使用執照所定之必要設施」，第十八條第一項已明確記載「本契約房地賣方
        保證產權清楚」，有該房屋土地預定買賣契約書在卷可稽。被告等收受原告
        繳付之部分價金後，迄今已四年有餘，既未能取得透天別墅之建造執照，亦
        未能塗銷土地上所設定之抵押權，且尚在委託建築師渠製作平面配置圖階段
        ，並未進入主建物之建造工程；顯見其等自始即無建造本案房屋之資力，竟
        委請不知情之預售屋代銷人員向原告解說、銷售房屋，即係詐術之施用，甚
        為顯然。再查，被告蕭丞宏實際上在現場以董事長之姿取信於承購戶，並曾
        授權與被告乙○○以其名義對外代表公司，並允許公司使用其印章等情，亦
        據被告蕭丞宏於刑事詐欺案件第一、二中自承在卷；且銷售契約書上以其名
        義簽約，則被告蕭丞宏縱僅在富而邑公司掛名董事長，仍無解於其與被告乙○○、丙○○間存有意思聯絡及行為分擔，自應負共同侵權行為之責任，被
        告乙○○、蕭丞宏之詐欺犯行，並經臺灣高等法院分別判處有期徒刑八月及
        二年確定（被告丙○○通緝中），有臺灣高等法院八十八年度上易字第五○
        九六號判決書在卷可稽，被告蕭丞宏所辯不足採信。
  （二）按因故意或過失，不法侵害他人之權利者，負損害賠償責任；數人共同不法
        侵害他人之權利者，連帶負損害賠償責任，民法第一百八十四條第一項前段
        、第一百八十五條定有明文。原告本於侵權行為之法律關係，請求被告連帶
        給付一百十二萬元，及自起訴狀繕本送達之翌日（即被告蕭丞宏、乙○○自
        八十七年二月十三日起，被告丙○○自八十九年九月十日）起，均至清償日
        止，按年息百分之五計算之利息，即屬正當，應予准許。
三、假執行之宣告：
    原告及被告蕭丞宏均陳明願供擔保，聲請宣告假執行或免為假執行，經核無不合
    ，爰分別酌定相當之擔保金額宣告之。
四、結論：原告之訴為有理由，依民事訴訟法第三百八十五條第一項前段、第八十五
    條第二項，第三百九十條第二項、第三百九十二條，判決如主文。
中      華      民      國    八十九    年     十一     月    二十三    日
                                  臺灣新竹地方法院民事第二庭
~B法      官  彭洪英
右為正本係照原本作成。
如對本判決上訴，須於判決送達後二十日內向本院提出上訴狀（須按他造當事人之人
數附繕本）。
~B法院書記官  蘇霞
中      華      民      國    八十九    年     十一     月    二十三    日


司法院資訊處製作；財團法人民間司法改革基金會備份。
